臺灣高雄地方法院刑事判決　　　　　　　95年度易字第2388號
公　訴　人　臺灣高雄地方法院檢察署檢察官
被　　　告　甲○○
上列被告因詐欺案件，經檢察官提起公訴（95年度偵字第25625
號），本院判決如下：
    主  文
甲○○無罪。
    理  由
一、公訴意旨略以：被告甲○○明知其於民國89年間在高雄縣梓
    官鄉蚵仔寮郵局所申辦局號0000000 號、帳號0000000 號帳
    戶存摺、提款卡等物，本應將之妥善保管且不得交付他人違
    法使用，竟於開戶後之95年5 月29日，基於幫助詐欺之犯意
    ，將上開帳戶之存摺、提款卡提供予真實姓名年籍不詳，自
    稱「林家政」之成年男子所組成之詐財集團使用，供作向不
    特定民眾詐財匯款之用，而該集團成員於取得上開帳戶後，
    遂於95年6 月1 日，分別：(一)以電話向丁○○佯稱其信用卡
    遭盜刷，若不匯款至渠等所指定之帳戶，將取消丁○○之貸
    款資格云云，致丁○○因誤信前揭事項而陷於錯誤，於同日
    12 時53 分許，在臺中巿西屯區○○路之福安郵局，依該集
    團成員之指示，填寫匯款單匯出新臺幣（下同）142,000 元
    至上開甲○○申設之帳戶；(二)以電話向丙○○誆稱其積欠鉅
    額款項，若不匯款至渠等所指定之帳戶，將凍結丙○○帳戶
    云云，致丙○○因誤信前揭事項而陷於錯誤，於同日16時50
    分許，在高雄縣仁武鄉仁武郵局，依該集團成員之指示，填
    寫匯款單共匯出177,000 元至上開甲○○之帳戶。嗣因丁○○及丙○○發覺有異，經報警處理，始循線查知上情。因認
    被告涉犯刑法第30條第1 項前段、同法第339 條第1 項之幫
    助詐欺取財罪嫌等語。
二、證人丁○○、丙○○於警詢中之陳述，有證據能力：
  (一)按被告以外之人（包括證人、鑑定人、告訴人、被害人及共
    同被告等）於審判外之陳述雖不符刑事訴訟法第159 條之1
    至之4 之規定，而經當事人於審判程序同意作為證據，法院
    審酌該言詞陳述或書面陳述作成時之情況，認為適當者，亦
    得為證據；當事人、代理人或辯護人於法院調查證據時，知
    有刑事訴訟法第159 條第1 項不得為證據之情形，而未於言
    詞辯論終結前聲明異議者，視為有前項之同意，同法第159
    條之5 定有明文。立法意旨在於傳聞證據未經當事人之反對
    詰問予以核實，原則上先予排除。惟若當事人已放棄反對詰
    問權，於審判程序中表明同意該等傳聞證據可作為證據；或
    於言詞辯論終結前未聲明異議，基於尊重當事人對傳聞證據
    之處分權，及證據資料愈豐富，愈有助於真實發見之理念，
    且強化言詞辯論主義，使訴訟程序得以順暢進行，上開傳聞
    證據亦均具有證據能力。
  (二)經查，證人丁○○、丙○○於警詢中之陳述，其性質雖屬傳
    聞證據，且查無符合同法第159 條之1 至之4 之情形，然其
    所為之上開警詢筆錄內容，業經本院審理時予以提示並告以
    要旨，且各經檢察官及被告表示意見，當事人均表示沒有意
    見，且未於言詞辯論終結前對上開證據表示異議，依上開規
    定，已擬制同意其有證據能力，本院審酌上開筆錄作成時之
    情況，認為以之作為本案之證據亦屬適當，自具有證據能力
    。
三、按犯罪事實應依證據認定，無證據不得認定犯罪事實；不能
    證明被告犯罪者，應諭知無罪之判決，刑事訴訟法第154 條
    第2 項、第301 條第1 項分別定有明文。次按事實之認定，
    應憑證據，如未能發現相當證據，或證據不足以證明，自不
    能以推測或擬制之方法，為裁判基礎；且認定不利於被告之
    事實須依積極證據，苟積極證據不足為不利於被告事實之認
    定時，即應為有利於被告之認定；另認定犯罪事實所憑之證
    據，雖不以直接證據為限，間接證據亦包括在內，然而無論
    直接證據或間接證據，其為訴訟上之證明，須於通常一般之
    人均不致有所懷疑，而得確信其為真實之程度者，始得據為
    有罪之認定，倘其證明尚未達到此一程度，而有合理之懷疑
    存在而無從使事實審法院得有罪之確信時，即應由法院為諭
    知被告無罪之判決（最高法院40年臺上字第86號、30年臺上
    字第816 號、76年臺上字第4986號判例意旨參照）。
四、本件公訴人認被告涉犯幫助詐欺取財罪嫌，無非以證人即被
    害人丁○○、丙○○於警詢之證述、被告甲○○之蚵仔寮郵
    局帳戶開戶基本資料、交易明細表各1 份及被害人丁○○、
    丙○○國內匯款收據各1 紙，足以證明被告前揭郵局帳戶確
    遭某不詳人士用以對他人詐欺犯罪之事實。而存簿、提款卡
    及密碼既係重要之財產資料，被告何以會交付予不熟識之男
    子代為辦理勞保給付，此顯與常情有悖，況被告於前述存簿
    及提款卡遭該名自稱「林家政」之人侵占後，並未至郵局辦
    理掛失手續，亦未向警察機關報案等情，均啟人疑竇，堪認
    被告所辯實屬卸責飾詞，不足採信，為其主要之論據。訊據
    被告固坦承其將上開郵局存摺、金融卡及密碼交付予「林家
    政」之事實，惟堅決否認有何幫助詐欺犯行，辯稱：我因為
    骨頭退化，去國軍802 醫院申請傷殘補助的證明，醫生不願
    意幫我開證明單，在門口遇到「林家政」說要以我的存摺幫
    我辦理，於95年5 月4 日及5 日，他先以申請勞工傷殘給付
    金需公關費用要我先匯錢給他，我即照他的指示分別匯款
    4,000 元、8,400 元、2,000 元至陳俊銘、蔡佳娣的帳戶，
    於95年5 月29日我將存摺交給他，他說如果辦理出來的話，
    要給他抽佣金，他怕我不給，才要我的提款卡及密碼，並要
    我申請語音轉帳，如此才能查詢資金等語。
五、經查：
  (一)本件被害人丁○○於95年6 月1 日，接獲自稱「梁國豪」之
    男子撥打其家中電話佯稱信用卡遭盜刷，如不匯款至渠等所
    指定之帳戶，將取消其信用資格，被害人即陷於錯誤，於95
    年6 月1 日下午12時53分2 秒依指示至台中市福安郵局匯款
    142,000 元至被告所申設之前開梓官蚵仔寮郵局帳戶內，事
    後發現受騙而報警處理，另有被害人丙○○於95年6 月1 日
    16 時15 分許接獲姓名年籍不詳之女子撥打電話佯稱積欠鉅
    款，如不匯款至指定之帳戶，將凍結丙○○之戶頭，致丙○○陷於錯誤，於同日16時15分57秒匯款177,000 元至被告上
    開帳戶內，事後發覺有異，報警處理，始知受騙等情，業據
    證人丁○○、丙○○於警詢時證述綦詳（警一卷第1 頁、第
    2 頁、第4 頁、第5 頁），並有郵政國內匯款執據3 張（警
    一卷第3 頁、第6 頁、第7 頁）、被告之梓官蚵仔寮郵局開
    戶資料、客戶歷史交易清單各1 份（95年度偵字第25625 號
    卷第46頁至第49頁）在卷可憑。且被害人一經匯款至被告上
    開帳戶後，隨即遭提領一空之事實，亦有上開被告客戶歷史
    交易清單1 份存卷可查，顯係分工甚為縝密無間之詐欺取財
    集團所為，足認被告開立之上開郵局帳戶，確已遭犯罪集團
    用以充作詐騙被害人之指定匯款帳戶無訛。
  (二)梓官蚵仔寮郵局00000000000000帳戶為被告所申請開立，於
    95年5 月24日申請辦理金融卡，並於95年5 月29日親自申請
    語音轉帳後，旋於同日交予「林宗政」，此經被告陳述明確
    ，並有中華郵政股份有限公司鳳山郵局95年10月27日鳳營字
    第0950102123號函1 份在卷可憑。惟被告為輕度肢體障礙者
    ，有中華民國身心障礙手冊1 張存卷可參（本院卷第56頁）
    ，且被告前於95年5 月4 日分別匯款4,000 元、8,400 元至
    陳俊銘帳號00000000000000號郵局帳戶，及於同年月5 日匯
    款2,000 元至蔡佳娣帳號00000000000000號郵局帳戶，亦有
    匯款單3 張在卷可佐（警卷第13頁至第15頁）。而陳俊銘因
    涉犯幫助詐欺案件，經檢察官偵查後，認陳俊銘所涉此案與
    其所為95年度簡字第2927幫助詐欺取財案件之犯行有想像競
    合犯之裁判上一罪關係，而為前案確定判決效力所及，不得
    再行追訴，而以95年度偵字第25625 號為不起訴處分確定，
    另被告蔡佳娣亦以涉犯幫助詐欺案件，經本院以95年度簡字
    第6204號判決判處有期徒刑3 月確定，此有上開不起訴處分
    書及判決書各1 份在卷可查（本院卷第57頁至第65頁）。通
    常幫助詐欺案件中販賣帳戶之對價約於1,000 元至3,000 元
    不等，此為本院審判實務上已知之事項，衡情被告如僅為獲
    取出賣1 本郵局帳戶之蠅頭小利，豈有需先行支出14,400元
    並匯款至不相識之人之帳戶之理？且依上開被告匯款予陳俊
    銘、蔡佳娣及交付帳戶存摺、金融卡、密碼予「林家政」之
    時間先後順序，核與被告供稱交付「林家政」存摺目的係辦
    理傷殘補助及交付存摺之前曾按「林家政」之要求交付賄賂
    與承辦人員等節一致，足徵被告辯稱陳俊銘、蔡佳娣將郵局
    存摺帳戶資料交予詐欺集團使用後，該等詐欺集團之不法份
    子向被告佯稱代為申請傷殘給付需先繳付賄賂，詐騙被告匯
    款至上開陳俊銘、蔡佳娣之帳戶，非無可能。且被告於警詢
    、偵查及本院審理時，均堅稱係為辦理傷殘補助金而將帳戶
    之存摺、金融卡、密碼交付「林家政」，並無供詞反覆不一
    之處，亦無證據證明被告為辦傷殘補助金而交付其郵局存摺
    資料予「林家政」時，對於該帳戶嗣後乃係落入詐騙集團成
    員手中且遭不法利用之事有所預見。另被告在交付「林家政
    」帳戶存摺前，帳戶內僅有100 元，有上開被告梓官蚵仔寮
    郵局客戶歷史交易明細表在卷可憑，該郵局帳戶所存餘額既
    然無幾，則尚難以被告於交付上開郵局存摺後未辦成傷殘給
    付金，未向警察局報警或郵局掛失止付，遽而推認被告交付
    其郵局帳戶有幫助詐欺之不確定故意。據上，本件被告辯稱
    伊係為委託「林家政」申辦傷殘給付金而交付其所有之郵局
    帳戶存摺、金融卡、密碼，不知遭用以詐欺等語，尚非無稽
    ，應屬可信。
  (三)綜上所述，公訴人所舉前開證據，尚不足使本院達於通常一
    般之人均不致有所懷疑，而得確信其為真實之程度，致使無
    從形成有罪之確信，則依罪證有疑利於被告之證據法則，即
    不得遽為不利被告之認定。此外，復查無其他積極證據足資
    認定被告有何公訴人所指之幫助詐欺取財犯行，依法自應為
    被告無罪之諭知。
據上論斷，應依刑事訴訟法第301 條第1 項，判決如主文。
本案經檢察官乙○○到庭執行職務。
中　　華　　民　　國　　96　　年　　6 　　月　　12　　日
                  鳳山刑事第一庭審判長法　官  黃三友
                                      法  官  林永村
                                      法  官  林芳華
以上正本證明與原本無異。
如不服本判決，應於判決送達後10日內，向本院提出上訴狀。
中　　華　　民　　國　　96　　年　　6 　　月　　12　　日
                                      書記官  黃靖媛
